【裁判字號】    99,台上,2659
【裁判日期】    990430
【裁判案由】    違反毒品危害防制條例
【裁判全文】
最高法院刑事判決            九十九年度台上字第二六五九號
上  訴  人  甲○○
選任辯護人  蔡淑媛律師
上列上訴人因違反毒品危害防制條例案件，不服台灣高等法院高
雄分院中華民國九十七年五月八日第二審更審判決（九十六年度
上更(一)字第一二二號，起訴案號：台灣高雄地方法院檢察署九十
四年度偵字第一八０二六號），提起上訴，本院判決如下：
    主  文
原判決撤銷，發回台灣高等法院高雄分院。
    理  由
本件原判決認定：上訴人甲○○分別基於販賣第一級毒品海洛因
及第二級毒品甲基安非他命之概括犯意，先於民國九十四年六月
初及上旬某日，以不詳方式聯絡A1，再於同年七月八日以後某日
起至同年八月十五日止，以0000000000號行動電話為
販賣毒品之聯絡工具，先後於如原判決附表一（下稱附表一）所
示之時間、地點，以如附表一所示之毒品價格，分別連續販賣第
一級毒品海洛因及第二級毒品甲基安非他命予秘密證人A1及A2施
用（兩人真實姓名詳卷）。嗣於九十四年八月五日二十一時三十
分許，警方持台灣高雄地方法院核發之搜索票，至上訴人高雄縣
鳳山市○○路七五號十五樓C 棟租居處執行搜索時，當場扣得上
訴人所有供其販賣毒品使用之電子磅秤一台等情。因而撤銷第一
審論處上訴人販賣第一級毒品罪刑之判決，改判論上訴人連續販
賣第二級毒品，累犯罪，處有期徒刑六年，褫奪公權四年；又連
續販賣第一級毒品，累犯罪，處有期徒刑十年，褫奪公權八年。
並為相關從刑之諭知。就主刑部分定其應執行刑有期徒刑十四年
。固非無見。
惟查：（一）有罪之判決書，對被告有利之證據不採納者，應說
明其理由，為刑事訴訟法第三百十條第二款所明定。故有罪判決
書對於被告有利之證據，如不加採納，必須說明其不予採納之理
由，否則即難謂無判決不備理由之違誤。是事實審法院應於審判
期日就被告否認犯罪所為有利辯解事項與證據，予以調查，而於
有罪判決理由內詳加論列，否則率行判決，即屬於法有違。原判
決採取證人A2證詞，認定上訴人有販賣第一級毒品及第二級毒品
予A2之事實。惟依卷內證據資料，A2在第一審證稱：伊向上訴人
購買毒品之聯絡方式，係伊自己打公用電話給上訴人等語（見第
一審卷第一二二頁以下）；又原審依上訴人之聲請向遠傳電信股
份有限公司（下稱遠傳電信公司）函查0000000000號
行動電話於九十四年七月二十八日、同年八月二日、八月三日（
即原判決附表一編號5、6、7，認定上訴人販賣毒品予A2 三次之
日期），有無與室內公共電話通聯紀錄之結果，經遠傳電信公司
以遠傳（企營）字第０九六一一一０一四三七號函覆：（該00
00000000號行動電話之）通聯紀錄中，發話方號碼若為
00000000、00000000、00000000係屬
中華電信之不明話務（不明話務中包括公共電話）等語（見上更
(一)字卷第九一頁）。惟稽之卷內0000000000號行動電
話於上開時日之通聯紀錄，似無與上開00000000、00
000000、00000000等三組公用電話之號碼聯絡之
紀錄（見卷外通聯紀錄）。如果無訛，A2指訴以公用電話與上訴
人聯絡購買毒品是否實在，即非無疑，此涉及A2此部分供述是否
屬實，及上訴人有無以此方式販賣毒品予A2之判斷，自有究明之
必要。上訴人之辯護人在原審又執此事證為有利上訴人之辯護（
見上更(一)字卷第一三０至一三一頁）。原審未詳查釐清，遽行判
決，且就上訴人之有利辯解，未說明不予採納之理由，判決均有
違誤。（二）原判決理由說明：證人A1確有施用第二級毒品甲基
安非他命之犯行，經送觀察勒戒後，認無繼續施用之傾向，經檢
察官予以不起訴處分，有A1台灣高雄地方法院檢察署檢察官不起
訴處分書在卷可稽。而證人A2亦因施用第一級毒品海洛因犯行，
經檢察官提起公訴，並經判刑在案，有台灣高雄地方法院刑事判
決在卷可考。據為秘密證人A1、A2指證之輔強證據（見原判決第
十一頁理由(六)）。惟依卷內證據資料，A1似係施用第一級毒品經
判決有罪，而A2則為施用第二級毒品，執行觀察勒戒後，經檢察
官為不起訴處分（見卷外密封袋）。如果無訛，原判決上開論斷
與卷內證據資料不符，判決亦有違誤。以上或為上訴意旨所指摘
，或為本院得依職權調查之事項，應認原判決有撤銷發回之原因
。另原判決其他與上開部分有裁判上一罪關係部分，基於審判不
可分原則，應一併發回。
據上論結，應依刑事訴訟法第三百九十七條、第四百零一條，判
決如主文。
中    華    民    國  九十九  年    四    月   三十   日
                      最高法院刑事第三庭
                          審判長法官  林  增  福
                                法官  張  清  埤
                                法官  陳  世  雄
                                法官  何  菁  莪
                                法官  王  居  財
本件正本證明與原本無異
                                      書  記  官
中    華    民    國  九十九  年    五    月    六    日
                                                      Ｅ

司法院資訊處製作；財團法人民間司法改革基金會備份。
